【裁判字號】    98,簡上,33
【裁判日期】    980409
【裁判案由】    妨害自由
【裁判全文】
臺灣嘉義地方法院刑事判決              98年度簡上字第33號
    上  訴  人
    即  被  告  丁○○
    選任辯護人  陳適庸  律師
上列上訴人因妨害自由案件，不服本院嘉義簡易庭民國97年12月
31日97年度嘉簡字第1691號第一審判決（聲請簡易判決處刑書
案號：臺灣嘉義地方法院檢察署97年度偵字第3087號），提起上
訴，本院管轄之第二審合議庭判決如下：
    主  文
上訴駁回。
    犯罪事實
一、丁○○與乙○○為兄弟關係，彼此為家庭暴力防治法第3條
    第4款所定之家庭成員關係，雙方因家產糾紛而結怨，丁○○因家產將遭法院拍賣，竟基於恐嚇之犯意，於民國97年3
    月3日上午9時55分許，在嘉義縣新港鄉○○村○○路57號1
    樓，持1把手槍及子彈，並朝乙○○扣扳機（該手搶、子彈
    均未扣案，亦無證據證明具有殺傷力，聲請簡易判決處刑書
    與原審判決漏載該部分，應予補充），並恫稱：「要給你死
    」等語，以此加害生命之事恐嚇乙○○，使其心生畏懼，致
    生危害於安全，嗣經乙○○報警處理，始查悉上情。
二、案經乙○○訴由嘉義縣警察局民雄分局報請臺灣嘉義地方法
    院檢察署檢察官偵查聲請簡易判決處刑。
    理  由
壹、程序事項
一、按被告以外之人於審判外之言詞或書面陳述，除法律有規定
    者外，不得作為證據；而於偵查中向檢察官所為之陳述，除
    顯有不可信之情況者外，得為證據，刑事訴訟法第159條第
    1項、第159條之1第2項分別定有明文。本案證人即告訴人乙○○、證人丙○○、甲○○、戊○○於偵查中經具結所為證
    言，固屬被告以外之人於審判外之言詞陳述，惟係於自由意
    志下所為陳述，並經具結，自無顯不可信之情形，依刑事訴
    訟法第159條之1第2項規定，自應有證據能力，且於本院審
    理時經被告詰問在案，應認業經合法調查，自得作為認定犯
    罪事實之證據。
二、另被告以外之人於審判外之陳述，雖不符前四條（即刑事訴
    訟法第159條之1至之4）之規定，而經當事人於審判程序同
    意作為證據，法院審酌該言詞陳述或書面陳述作成時之情況
    ，認為適當者，亦得為證據。當事人、代理人或辯護人於法
    院調查證據時，知有第159條第1項不得為證據之情形，而未
    於言詞辯論終結前聲明異議者，視為有前項之同意，此觀刑
    事訴訟法第159條之5規定甚明。本件公訴檢察官及被告辯護
    人於本院準備程序及審理時對於告訴人於警詢陳述及證人丙○○、甲○○、戊○○於警詢證述之證據能力，均表示同意
    作為本案之證據，且迄於言詞辯論終結前亦未聲明異議。本
    院審酌前揭告訴人與證人之陳述及證據資料作成時之情況，
    核無違法取證或其他瑕疵，認為以之作為證據為適當，自得
    作為證據。
貳、實體事項
一、訊據被告丁○○固坦承於前開時、地對告訴人出言相向之事
    實，惟矢口否認有何恐嚇告訴人之犯行，並辯稱：其於上開
    時、地，僅對告訴人說你把財產都過完了，不會很過份嗎，
    並沒說其他話語，亦未持槍對告訴人扣扳機，又證人丙○○
    為其父親，但長期偏袒告訴人，證人戊○○為告訴人之會計
    ，其證詞亦不免偏袒告訴人，反之證人甲○○為在場之第三
    人，公正客觀，其證詞應較可信云云。經查：
(一)被告如何於前開時、地持槍扣扳機，並向告訴人恫稱：要給
    你死等情，業據證人即告訴人於警詢、偵查及本院審理時到
    庭證述甚詳（見警卷第9頁、偵卷第7頁、本審卷第51頁），
    核與證人戊○○、丙○○於警詢、偵查中及本院審理時具結
    證述情節相當（見警卷第14、15、18頁，偵卷第16、17頁，
    本審卷第54、55、59頁）。又被告當時所持之槍枝及子彈，
    雖未據扣案，亦均無證據證明係有殺傷力，然依當時被告突
    持槍枝、子彈，並扣扳機對告訴人恫稱：要給你死等語，顯
    然被告係以加害生命之事恫嚇告訴人，而依證人即告訴人、
    證人戊○○、丙○○之證詞觀之，告訴人走避屋外，足見告
    訴人心理必生畏懼，已危及告訴人在日常社會生活之安全感
    ，致生危害於告訴人之安全，應可認定。
(二)雖被告以證人丙○○、戊○○及乙○○三人，就有關告訴人
    遭被告持槍恐嚇後之反應、被告是否亦對證人丙○○出言相
    向等情，供述未盡一致，其等證詞並不可採為辯。惟查：
  1.按證人之陳述有部分前後不符，或相互間有所歧異時，究竟
    何者與事實相符為可採信，法院仍應調查其他證據，本其自
    由心證予以斟酌，非謂一有不符或矛盾，即應認其證詞全部
    均不可採信；又按被告、共犯或其他共同被告之自白，及證
    人之證詞，均屬供述證據之一種，而供述證據具有其特殊性
    ，與物證或文書證據具有客觀性及不變性並不相同。蓋人類
    對於事物之注意及觀察，有其能力上之限制，未必如攝影機
    或照相機般，對所發生或經歷的事實能機械式無誤地捕捉，
    亦未必能洞悉事實發生過程之每一細節及全貌。且常人對於
    過往事物之記憶，隨時日之間隔而漸趨模糊或失真，自難期
    其如錄影重播般地將過往事物之原貌完全呈現。此外，因個
    人教育程度、生活經驗、語言習慣之不同，其表達意思之能
    力與方式，亦易產生差異。故供述證據每因個人觀察角度、
    記憶能力、表達能力、誠實意願、嚴謹程度及利害關係之不
    同，而有對相同事物異其供述之情形發生，而其歧異之原因
    ，未必絕對係出於虛偽所致（最高法院93年度台上字第3270
    號、92年度台上字第4387號判決意旨參照）。
  2.本件證人乙○○、丙○○、戊○○等人就被告如何於前揭時
    、地持槍對告訴人扣扳機、並掉出子彈以恐嚇告訴人乙○○
    一節，其等於警詢、偵查與本院審理時之證詞均無歧異；至
    於被告對告訴人恫稱：要給你死等語一節，證人乙○○、戊○○於警詢、偵查與本院審理時之證詞亦均一致，雖證人丙○○於警詢、偵查及本院審理時均證稱：只看見被告嘴巴動
    ，無法聽見被告說什麼，然查證人丙○○年已逾七旬（26
    年7月28日生），耳朵重聽，此除經證人丙○○證述在卷外
    ，且在本院審理時，檢察官以一般音量對其詰問，證人丙○○無法聽清楚，經檢察官以較大音量進行詰問後，證人丙○○始瞭解其意（見本審卷第56頁），足見證人丙○○確有重
    聽之疾，故證人丙○○因重聽無法聽見被告對告訴人乙○○
    恫稱：要給你死等語，亦符常情，自不能以此認定證人乙○○、丙○○、戊○○3人之證詞未盡一致，即遽認其等之證
    詞不可採信。
  3.又證人丙○○對於告訴人遭被告持槍恐嚇後之反應，前於警
    詢時證稱：告訴人趕緊跑向住處後方躲著等語（見警卷第14
    頁），雖與證人戊○○、乙○○於警詢、偵查與本院審理時
    之證述一致，然其於本院審理時又改證稱：告訴人躲進桌子
    下，沒有跑到外面（見本審卷第57頁），前後不一，亦與證
    人戊○○、乙○○供述之情節未盡一致。惟證人丙○○為年
    逾七旬之人，其記憶與表達能力已減弱，而本院審理時距離
    案發時間已逾1年，且證人戊○○於本院審理時證稱：其察
    覺被告持槍扣扳機後，隨即躲到桌子下等語（見本審卷第60
    至61頁），是證人丙○○於本院審理時，因距離案發時間較
    久，記憶較不鮮明，因而誤認告訴人與證人戊○○相同，在
    遭被告持槍恐嚇後躲至桌子底下亦與常情無違，本院自難僅
    以此即認證人丙○○、戊○○與乙○○有關被告持槍扣扳機
    恐嚇告訴人之證詞不可採。
(三)被告雖又以警方曾至其住處與所使用之汽車進行搜索，但未
    扣得任何槍枝、子彈，並無證據證明被告曾持槍、子彈恐嚇
    告訴人，且證人乙○○、戊○○及丙○○稱：扣扳機後，子
    彈掉出，亦不合常理，故該三位證人之證詞並不可採。查本
    案承辦員警於案發當日晚間9時10分至9時30分許，經被告同
    意，針對被告位於嘉義縣新港鄉潭大村潭子墘35號住處及其
    所使用之1039-LP自小貨車進行搜索，並未發現任何槍枝、
    子彈之情，有自願搜索同意書、搜索筆錄、無應扣押物證明
    書各1份及照片10張在卷可查（見警卷第27至32頁、36至39
    頁），然警方進行搜索之時間，距離案發時間已逾11小時，
    被告有充裕之時間藏匿所持之槍、彈至他處，自難僅以員警
    於上開處所搜索未獲，即為對被告有利之認定；又依前述證
    人乙○○、丙○○及戊○○所證情節，被告扣扳機後，未擊
    發，且有子彈掉出，此在一般具殺傷力槍、彈應不可能發生
    ，然本件並無證據證明被告當時所持之槍、彈具有殺傷力，
    因此，不能將之與一般具殺傷力之槍、彈同視，亦不能以此
    遽認證人乙○○、丙○○與戊○○所證為不實。
(四)被告雖又以證人丙○○雖為其父，但長期偏袒告訴人；另證
    人戊○○為告訴人雇用之員工，證詞亦不免偏袒，惟證人甲○○為在場第三人，較為客觀，其證詞應較可信等詞辯解。
    查證人甲○○於警詢、偵查及本院審理時固均證稱：被告於
    前開時、地僅以手指著告訴人說：為何將財產全部過光光，
    並未持槍、彈，亦未對告訴人說「要給你死」云云，然其證
    稱被告以手指向告訴人等情（見本審卷第45頁），與被告供
    稱：其進入屋內沒做什麼動作，左手放後面，右手自然垂下
    云云（見本審卷第48頁）並不一致；再者，證人甲○○自承
    其與被告、告訴人均從小認識，與告訴人為結拜兄弟（見本
    審卷第45頁），顯然證人甲○○與被告、告訴人均熟識，再
    參諸被告、證人乙○○、丙○○及戊○○於案發當日後均未
    表示證人甲○○在場，而證人乙○○、戊○○於偵查中均證
    稱：案發後曾希望證人甲○○作證，但遭證人甲○○拒絕，
    故在警詢時未表示證人甲○○在場等語（見偵查卷第7-8頁
    、第17頁），而證人甲○○亦證稱：案發後被告曾要其實話
    實說，告訴人要其作證說被告有拿槍，但其沒看到，所以不
    答應作證等語（見偵查卷第17-18頁），且證人甲○○第一
    次至警局接受詢問之時間為97年3月14日下午1時35分，緊接
    在被告告知警方證人甲○○在場之後（警詢時間為同日下午
    12時50分至1時15分），有調查筆錄2份在卷可查（見警卷第
    6、21頁），可見證人甲○○係在被告敦促下，始出面作證
    ，其證言存在人情壓力，亦非無避重就輕之可能。而證人丙○○為被告之父，縱可能在子女間較寵愛告訴人，然其與被
    告仍屬至親，若非親自見聞，亦無設詞誣陷被告之必要；而
    證人戊○○在93年12月至98年2月間，曾受僱於告訴人，然
    於本院作證時，業已離職，與告訴人間已無僱傭關係，此為
    證人乙○○、戊○○證述在卷（見本審卷第52、58、60頁）
    ，然刑法對偽證行為設有處罰規定，證人戊○○縱曾受僱於
    告訴人，衡情亦無甘冒偽證罪處罰之風險而為虛偽證詞之必
    要，故不能僅以證人丙○○較寵愛告訴人，證人戊○○案發
    時為告訴人之受僱人，即認該二人之證詞必有偏袒。綜上所
    述，本院認為證人甲○○之證詞，應有人情壓力而為避重就
    輕陳述之可能，其證據證明力未較證人丙○○、戊○○之證
    詞為高。
(五)綜上，本件事證明確，被告犯行應堪認定，應予依法論科。
二、被告與告訴人為兄弟，此為其等陳述在卷，為家庭暴力防治
    法第3條第4款之家庭成員關係，核被告所為，係犯刑法第30
    5 條之恐嚇危害安全罪，亦為家庭暴力防治法第2條第2款之
    家庭暴力罪。原審認本件事證明確（惟原審及聲請簡易判決
    處刑書漏載被告對告訴人恐嚇時，尚持無法證明有殺傷力之
    槍、彈之事實，應予補充）適用刑法第305條、第41條第1項
    前段，刑法施行法第1條之1第1項、第2項前段，審酌被告國
    中畢業之智識程度，前有殺人未遂、妨害自由、傷害等侵害
    人身法益之刑事案件紀錄（未構成累犯），此有臺灣高等法
    院被告前案紀錄表在卷可稽，與告訴人為手足至親，未思平
    和化解，僅為土地債務等糾紛細故，對告訴人為本件恐嚇犯
    行之動機及以言語恐嚇之方式，兼衡其犯後態度、未造成告
    訴人實際之傷害，迄今未與告訴人達成和解，取得其諒解等
    一切情狀，判處拘役50日，如易科罰金，以新臺幣1000元折
    算1日，其認事用法並無違誤，又被告迄今尚未與告訴人達
    成和解，賠償其損失，是原判決量刑亦屬妥適，被告所執前
    詞提起上訴，顯為卸責，實無可採，其上訴顯無理由，應予
    駁回。
據上論斷，應依刑事訴訟法第455條之1第1項、第3項、第368條
，判決如主文。
本案經檢察官王輝興到庭執行職務。
中    華    民    國    98    年    4     月    9     日
                  刑事第六庭  審判長法  官  林信旭
                                    法  官  黃義成
                                    法  官  林坤志
上列正本證明與原本無異。
本件不得上訴。
中    華    民    國    98    年    4    月    9    日
                                    書記官  黃意雯
附錄論罪科刑法條
刑法第305條
以加害生命、身體、自由、名譽、財產之事，恐嚇他人致生危害
於安全者，處 2 年以下有期徒刑、拘役或 3 百元以下罰金。


司法院資訊處製作；財團法人民間司法改革基金會備份。
